臺灣高等法院臺中分院刑事判決　　 99年度上更(一)字第203號
上　訴　人
即　被　告　張煥文
選任辯護人　陳隆律師
上列上訴人因公益侵占案件，不服臺灣彰化地方法院95年度易字
第1037號中華民國96年12月6日第一審判決（起訴案號：臺灣彰
化地方法院檢察署94年度發查偵字第47號），提起上訴，經判決
後，由最高法院發回更審，本院判決如下：
    主  文
原判決撤銷。
張煥文共同連續犯公益侵占罪，處有期徒刑參年陸月。
    犯罪事實
一、緣陳榮民（現另由檢察官通緝中）、張煥文自民國（下同）
    93年6月1日起，分別獲選為彰化縣芬園鄉寶藏寺（址設彰化
    縣芬園鄉○○路○段135巷100號，下稱寶藏寺）管理委員會
    之主任委員、常務委員，詎渠2人均明知寶藏寺已於92年12
    月23日向彰化縣政府辦理寺廟登記，其財產依監督寺廟條例
    第10條及該寺管理委員會組織章程第2條之規定，應用於興
    辦公益、慈善事業，竟萌歹念，共同基於意圖為自己不法所
    有之概括犯意聯絡，利用陳榮民保管寶藏寺之印鑑章，及渠
    等分別保管個人名義印鑑章之機會，連續於附表所示之時間
    ，以附表所示之方法，領出寶藏寺於附表所示銀行帳戶內之
    款項後，即先後將上開因公益而持有之款項共計新臺幣（下
    同）2,950萬元，易持有為所有之意思而予以侵占入己（詳
    如附表所示）。嗣因寶藏寺管理委員會常務監察委員張維澤
    、會計主任粘金財等人發現有異，乃向法務部調查局臺中縣
    調查站告發，始經該站循線查悉上情。
二、案經法務部調查局臺中縣調查站移送臺灣彰化地方法院檢察
    署檢察官偵查起訴。
    理    由
一(一)被告以外之人於偵查中向檢察官所為之陳述，除顯有不可信
    之情況者外，得為證據，刑事訴訟法第159條之1第2項定有
    明文。蓋因檢察官與法官同為司法官，且檢察官代表國家偵
    查犯罪，依法有訊問被告、證人及鑑定人之權力，且須對被
    告有利、不利之情形均應注意，況徵諸實務運作，檢察官實
    施刑事偵查程序，亦能恪遵法定程序之要求，不致有違法取
    證情事且可信度極高，是被告以外之人前於偵查中已具結而
    為證述，除反對該項供述得具有證據能力之一方，已釋明「
    顯有不可信之情況」之理由外，不宜遽指該證人於偵查中之
    陳述不具證據能力，方符前揭法條之立法意旨。經查，證人
    張維澤、謝丁來、蔡淑娟於檢察官偵查中所為之證述，證人
    未曾提及檢察官在偵查時有不法取供之情形，又檢察官、被
    告及辯護人亦未釋明上開供述有顯不可信之情況，且證人張
    維澤、謝丁來、蔡淑娟於審理中業已傳喚到庭作證，並予被
    告、辯護人詰問、對質之機會，堪認已完足為合法調查之證
    據，各上開該證人於偵訊時之證述，均堪認有證據能力。
  (二)按法院或檢察官得囑託醫院、學校或其他相當之機關、團體
    為鑑定，或審查他人之鑑定，並準用第203條至第206條之１
    之規定（不包括第202條囑託個人鑑定時應命鑑定人於鑑定
    前具結之規定），而鑑定之經過及其結果，應命鑑定人以言
    詞或書面報告，刑事訴訟法第208條第1項前段及第206條第1
    項分別定有明文。另現行刑事訴訟法關於鑑定之規定，除選
    任自然人充當鑑定人外，另設有囑託機關鑑定制度。依刑事
    訴訟法第198條、第208之規定，不論鑑定人或鑑定機關、團
    體，固均應由法院、審判長、受命法官或檢察官視具體個案
    之需要而為選任、囑託，並依同法第206條之規定，提出言
    詞或書面報告，始符合同法第159條第1項所定得作為證據之
    「法律有規定」之情形，否則所為之鑑定，仍屬傳聞證據。
    然於司法警察機關調查中之案件，為因應實務上，或因量大
    、或有急迫之現實需求，併例行性當然有鑑定之必要者，例
    如毒品之種類與成分、尿液之毒品反應，或者槍、彈有無殺
    傷力等鑑定，基於檢察一體原則，得由該管檢察長對於轄區
    內之案件，以事前概括選任鑑定人或囑託鑑定機關、團體之
    方式，俾便轄區內之司法警察官、司法警察對於調查中之此
    類案件，得即時送請先前已選任之鑑定人或囑託之鑑定機關
    、團體實施鑑定，以求時效（見法務部92年9月1日法檢字第
    0920035083號函參照，刊載於法務部公報第312期）。此種
    由檢察機關概括選任鑑定人或概括囑託鑑定機關、團體，再
    轉知司法警察官、司法警察於調查犯罪時參考辦理之作為，
    法無明文禁止，係為因應現行刑事訴訟法增訂傳聞法則及其
    例外規定之實務運作而為。此種由司法警察官、司法警察依
    檢察官所概括選任之鑑定人或囑託鑑定機關、團體所為之鑑
    定結果，與檢察官選任或囑託為鑑定者，性質上並無差異，
    同具有證據能力。又法律已原則規定為有證據能力者，倘為
    當事人所不爭執者，即無贅敘說明其為有證據能力之必要。
    本件卷附之法務部調查局鑑定通知書（見原審卷第50至53頁
    ），係該局執行印文鑑定公務所出具之書面鑑定報告，依據
    刑事訴訟法第159條之立法理由及同法第206條規定，覆審酌
    毒品鑑定報告均係由專業機關人員本於其專業知識及儀器所
    作成，又上開鑑定書與本案之事實均具有關聯性，是可認上
    開鑑定書具有證據能力。
  (三)按刑事訴訟法第159條之4第2款所稱從事業務之人於業務上
    或通常業務過程所須製作之紀錄文書、證明文書，因係於通
    常業務過程不間斷、有規律而準確之記載，且大部分紀錄係
    完成於業務終了前後，無預見日後可能會被提供作為證據之
    偽造動機，其虛偽之可能性小，除非該等紀錄文書或證明文
    書有顯然不可信之情況，否則有承認其為證據之必要。查寶
    藏寺於臺中商業銀行芬園分行之帳號000000000000號、0000
    00000000號帳戶交易明細表各1份（見偵卷第9至13頁、原審
    卷二第129、130頁）、寶藏寺於合作金庫銀行之帳號000000
    0000000號帳戶之交易明細表、存摺影本各1份（見原審卷二
    第121至127頁）、陳奕廷於彰化商業銀行芬園分行之帳號
    00000000000000號帳戶之交易明細表1份（見偵卷第34至36
    頁）、寶藏寺於彰化商業銀行芬園分行帳號000000000000號
    甲存帳戶之交易明細表1份（見偵卷第136頁）、張煥文於合
    作金庫銀行烏日分行之帳號00000000000號帳戶之交易明細
    表1份（見偵卷第167頁）、附表編號1所示匯款紀錄之合作
    金庫銀行匯款回條聯及臺中商業銀行入戶電匯通知單影本各
    1紙（見原審卷二第128、131頁）、附表編號2至7號所示之
    存摺存款取款憑條原本各1紙、附表編號8所示之支票原本1
    紙、臺中商業銀行印鑑卡原本1紙、彰化商業銀行業務往來
    申請書、印鑑卡暨顧客資料卡原本1紙（以上原本均附於原
    審證物袋）、附表編號4、5所示匯款紀錄之臺中商業銀行入
    戶電匯匯款申請書代收入傳票影本2紙（見偵卷第15、16頁
    ）、附表編號6、7所示轉存紀錄之彰化商業銀行存摺類存款
    憑條影本2紙（見偵卷第38、48頁），顯非為訴訟上之特定
    目的而製作，而係屬於通常業務過程中不間斷之規律性、機
    械性記載，自屬於從事業務之人於業務上或通常業務過程所
    須製作之紀錄文書，無預見日後可能會被提供作為證據之偽
    造動機，且無其他顯然不可信之情況，依上揭條文規定，自
    得作為證據。
  (四)按刑事訴訟法第159條之5規定：「（第1項）被告以外之人
    於審判外之陳述，雖不符前四條之規定，而經當事人於審判
    程序同意作為證據，法院審酌該言詞陳述或書面陳述作成時
    之情況，認為適當者，亦得為證據。（第2項）當事人、代
    理人或辯護人於法院調查證據時，知有第159條第1項不得為
    證據之情形，而未於言詞辯論終結前聲明異議者，視為有前
    項之同意」，其立法意旨在於傳聞證據未經當事人之反對詰
    問予以核實，原則上先予排除，惟若當事人已放棄詰問或未
    聲明異議，基於證據資料愈豐富，愈有助於真實發現之理念
    ，且強化言詞辯論原則，法院自可承認該傳聞證據例外擁有
    證據能力。經查，檢察官、被告均未對本院下述其餘所引用
    之證據表示意見，且迄至言詞辯論終結前亦未聲明異議，可
    認為均同意作為證據，本院審酌該等證據之取得過程並無瑕
    疵，與本案待證事實間復具有相當之關聯性，以之為本案證
    據尚無不當，認為得為本案之證據，是依刑事訴訟法第159
    條之5之規定，均有證據能力。
二(一)訊據上訴人即被告張煥文（下稱被告）坦承其與陳榮民自93
    年6月1日起，分別獲選為上開寶藏寺管理委員之常務委員及
    主任委員，其取款附表編號1所示300萬元之事實，惟矢口否
    認有公益侵占之犯行，辯稱：附表編號1所示之300萬元，係
    其個人向陳榮民借得之款項，之後有返還200萬元至陳榮民
    指定之帳戶，但陳榮民提供係帳號，其不知道陳榮民所指定
    之帳戶就是寶藏寺之帳戶，且陸續還款後尚僅欠45萬元；附
    表編號2至8所示存摺存款取款憑條、支票上之「張煥文」印
    文，可能是陳榮民偽刻或盜蓋的，其印章遭盜蓋，也是被害
    人，並沒有將之印鑑章交給陳榮民使用；在看帳的時候，其
    負責看帳目有沒有對，是陳榮民把其的印章偷拿去蓋的；另
    其於94年5月時即已知道存摺被陳榮民拿走，當時也曾至彰
    化銀行芬園分行及臺中商銀芬園分行要求查帳，但因沒有查
    帳之權利而遭拒，且於之後歷次寶藏寺管理委員會開會時，
    均有表示存摺、印章不能全由陳榮民1人保管之意見，其與
    陳榮民並非共犯；又上開寶藏寺存款並非特定公益目的存在
    ，包括相關管理、人事費用、修繕費用等，是否公益款項尚
    有疑義云云。經查：
  (1)附表編號1至8之寶藏寺存款分別遭共犯陳榮民提領一節，有
    寶藏寺於臺中商業銀行芬園分行之帳號000000000000號、
    000000000000號帳戶交易明細表各1份（見偵卷第9至13頁、
    原審卷二第129、130頁）、寶藏寺於合作金庫銀行之帳號
    0000000000000號帳戶之交易明細表、存摺影本各1份（見原
    審卷二第121至127頁）、陳奕廷於彰化商業銀行芬園分行之
    帳號00000000000000號帳戶之交易明細表1份（見偵卷第34
    至36頁）、寶藏寺於彰化商業銀行芬園分行帳號0000000000
    00號甲存帳戶之交易明細表1份（見偵卷第136頁）、張煥文
    於合作金庫銀行烏日分行之帳號00000000000號帳戶之交易
    明細表1份（見偵卷第167頁）、附表編號1所示匯款紀錄之
    合作金庫銀行匯款回條聯及臺中商業銀行入戶電匯通知單影
    本各1紙（見原審卷二第128、131頁）、附表編號2至7號所
    示之存摺存款取款憑條原本各1紙、附表編號8所示之支票原
    本1紙、臺中商業銀行印鑑卡原本1紙、彰化商業銀行業務往
    來申請書、印鑑卡暨顧客資料卡原本1紙（以上原本均附於
    原審證物袋）、附表編號4、5所示匯款紀錄之臺中商業銀行
    入戶電匯匯款申請書代收入傳票影本2紙（見偵卷第15、16
    頁）、附表編號6、7所示轉存紀錄之彰化商業銀行存摺類存
    款憑條影本2紙（見偵卷第38、48頁）附卷可稽，及被告名
    義之印鑑章1枚扣案可證，事證已臻明確。
  (2)至被告雖辯稱附表編號1所示之300萬元，係其個人向共犯陳
    榮民借貸之款項，且之後其已返還200萬元至陳榮民指定之
    帳戶，但不知道陳榮民所指定之帳戶就是寶藏寺之帳戶云云
    。惟查依卷附之前揭寶藏寺於合作金庫銀行之帳號00000000
    00000號帳戶、於臺中商業銀行芬園分行之帳號00000000000
    0號帳戶及被告於合作金庫銀行烏日分行之帳號00000000000
    號帳戶之交易明細表各1份及合作金庫銀行匯款回條聯、臺
    中商業銀行入戶電匯通知單影本各1紙，已堪認係陳榮民先
    於93年（原判決誤為96年）7月22日將寶藏寺之合作金庫銀
    行定期存款存單共32張（每筆金額均為40萬元）解約，存入
    寶藏寺上開合作金庫銀行帳戶內，再由共犯陳榮民將該帳戶
    內之所有款項共1,291萬8,283元匯至寶藏寺上開臺中商業銀
    行芬園分行帳戶內，隨後於翌日下午2時55分許，陳榮民自
    寶藏寺上開臺中商業銀行芬園分行帳戶領出現金500萬元，
    再隨即將其中300萬元匯至被告上開合作金庫銀行烏日分行
    帳戶內等情，足見該筆300萬元款項係由上開寶藏寺臺中商
    業銀行芬園分行帳戶內所流出無訛。又被告之後於93年8月
    11日，匯款200萬元至寶藏寺於臺中商業銀行之帳號0000000
    00000號帳戶內一節，亦有合作金庫銀行存摺存款取款憑條
    、匯款申請書代收入傳票影本各1紙（見偵卷第390頁）附卷
    可按，而觀諸上開匯款申請書代收入傳票影本，其上明白記
    載收款人為寶藏寺，匯款人為張煥文，衡情被告為智識程度
    正常之成年人，又擔任寶藏寺管理委員會之常務委員，焉有
    可能不知所匯款帳戶之戶名為寶藏寺之理？況依卷附之臺中
    商業銀行印鑑卡原本，被告尚且於93年7月23日親赴臺中商
    業銀行芬園分行辦理上開寶藏寺臺中商業銀行芬園分行帳號
    000000000000號帳戶之新印鑑啟用程序，更堪認被告的確知
    悉匯款200萬元之對象係寶藏寺。是以被告應明確知悉上開
    300萬元係寶藏寺所有，否則焉需於還款時將款項匯至寶藏
    寺之帳戶內？再參以被告於原審準備程序時亦自承：該筆
    300萬元款項係準備購地之價款等語（見原審卷一第31頁）
    ，顯然被告當時確有挪用該筆款項而加以侵占入己之意甚明
    。又被告所挪用之該筆款項，係由陳榮民匯入其上開帳戶內
    ，則其與陳榮民就此部分侵占犯行，自屬具有犯意聯絡及行
    為分擔之共同正犯無疑，是被告此部分侵占犯行，堪以認定
    。
  (3)被告另辯稱：附表編號2至8所示存摺存款取款憑條、支票上
    之「張煥文」印文，可能係陳榮民偽刻伊印章所蓋云云。惟
    經法務部調查局臺中縣調查站將被告所保管之個人名義印鑑
    章之印文，分別送請臺中商業銀行芬園分行、彰化商業銀行
    芬園分行鑑定結果，認與寶藏寺於各該銀行分行帳戶所留存
    「張煥文」印鑑章之印文相符，此有臺中商業銀行芬園分行
    94年11月9日中芬園字第233號函、彰化商業由銀行芬園分行
    94年11月10日彰芬園字第2231號函各1份（見偵卷第83至85
    頁）附卷可稽。嗣原審復將扣案之被告名義印鑑章（由被告
    於原審準備程序時提出），連同附表編號2至8所示存摺存款
    取款憑條、支票原本，及寶藏寺臺中商業銀行印鑑卡原本、
    彰化商業銀行業務往來申請書、印鑑卡暨顧客資料卡原本，
    送請法務部調查局鑑定結果，認其中除附表編號2、4、6 所
    示存摺存款取款憑條上之「張煥文」印文，因印文印色不勻
    ，而無法鑑定外，其餘之印文均相同，亦有法務部調查局95
    年12月12日調科貳字第09500566310號函1份附卷可按（見原
    審卷一第50至53頁）。被告原辯以其印章遭偽刻云云，嗣於
    原審審理時即改稱其印文是被盜蓋的云云，而排除遭陳榮民
    偽刻印章之可能性，顯然附表編號2至8所示存摺存款取款憑
    條、支票上之「張煥文」印文，應均係以上開被告所保管之
    個人名義印鑑章蓋用無訛。
  (4)被告於原審復辯稱附表編號2至8所示存摺存款取款憑條、支
    票上之「張煥文」印文均係遭陳榮民所盜蓋云云。惟被告於
    調查站接受訊問時已自承：其個人名義之印鑑章均係自行保
    管，不曾交由陳榮民任意逕行用印等語（見偵查卷一第80頁
    反面）；於偵查中亦供承其個人名義之印鑑章均係自行保管
    ，於平常請款時，才將上開印鑑章拿出交由陳榮民蓋用，其
    則在旁看帳等情（見偵查卷一第192頁）；且證人即寶藏寺
    之監察人張維澤於偵查中結證稱：「被告張煥文供寶藏寺支
    出所用之印章，是被告張煥文自己所保管，94年8月25日在
    復華銀行定存之資金，本來只有陳榮民一個人的印鑑即可支
    出，委員會怕被陳榮民盜用，要求要多常委張煥文一個印章
    ，我是監察人，要監察他們蓋章，當天我、張煥文、陳榮民
    一同到復華銀行辦理加印章的事，印章是張煥文自己拿出來
    的，不是陳榮民拿出來的」等語（見偵查卷一第192頁）；
    證人謝丁來於偵查中結證稱：94年9月8日查帳時，委員們質
    疑資金減少，張煥文就說印章在陳榮民那裡，後來委員叫張
    煥文再回去找找看，後來張煥文從家裡把印章拿到廟裡」等
    語（見偵查卷一第192頁）；準此可知，被告即知其印鑑章
    事涉請款，亦能妥為自行保管，於本件案發時應係自行保管
    上開印鑑章，對於上開印鑑章之蓋用係相當謹慎，當不容許
    共犯陳榮民任意加以蓋用，共犯陳榮民若非已徵得被告之同
    意，應無任意取得上開印鑑章並加以盜蓋之可能。復參以證
    人即案發時擔任寶藏寺記帳員之蔡淑娟於偵查及原審審理中
    時分別結證稱：寶藏寺在台中商銀之存摺是我保管的，但於
    94年5月時寶藏寺管理委員會開會後（依原審卷二第64至70
    頁之寶藏寺管理委員會第5屆委員第8次聯席會議紀錄，寶藏
    寺管理委員會於94年5月間之開會日期係94年5月15日），寶
    藏寺之存摺遭陳榮民取走，此事我有向財務委員陳耀琿及被
    告張煥文說等語（見偵查卷二第290頁、原審卷二第135頁反
    面），及被告於原審審理時亦坦承知悉上情，且瞭解可能因
    此遭陳榮民盜用公款等語（見原審卷二第146頁反面），則
    衡情被告若與陳榮民並無共犯關係，至少其於斯時起，理應
    更為妥善保管上開印鑑章，並謹慎用印，惟自94年5月15日
    後，被告竟又陸續提供其上開印鑑章而蓋用於附表編號4至8
    所示之存摺存款取款憑條、支票上，更足徵被告對於附表編
    號2至8所示存摺存款取款憑條、支票上蓋用其印鑑章乙節，
    應係知情且參與其中，則其與陳榮民就上揭公益侵占犯行，
    當具有犯意之聯絡及行為之分擔無訛。
  (5)被告又辯稱：當伊於94年5月知道存摺被陳榮民拿走後，因
    懷疑款項可能被盜用，故曾至彰化銀行芬園分行及臺中商銀
    芬園分行要求查帳，且於之後歷次寶藏寺管理委員會開會時
    ，伊均有表示存摺、印章不能全由陳榮民1人保管的意見，
    因此伊與陳榮民並非共犯云云。惟觀諸卷附寶藏寺管理委員
    會93年7月間至94年8月間之聯席會議紀錄（見原審卷二第1
    至86頁），均無被告發言要求存摺、印章不能全由陳榮民1
    人保管之紀錄。且被告於94年5月間若已開始懷疑寶藏寺之
    款項可能遭陳榮民盜用，其理應更為妥善保管其印鑑章，並
    謹慎用印，焉有繼續提供其印鑑章蓋用於附表編號4至8所示
    存摺存款取款憑條、支票上，而任由陳榮民盜用寶藏寺款項
    之理？至證人李忠吉於原審審理時雖證稱：其與被告知悉陳
    榮民取走寶藏寺存摺後，確曾至彰化銀行及臺中商銀要求查
    帳，但因沒有權利，故無法查帳等語，惟衡情被告若真欲查
    帳，理應將此事報告具有查帳權限之寶藏寺管理委員會監察
    委員，而由監察委員前往即可，然其卻僅將此事告知擔任一
    般委員而無任何查帳權限之證人李忠吉，而推由證人李忠吉
    出面查帳，顯然其根本無意查帳，此舉當係為敷衍之舉。綜
    上，足見被告此部分所辯，或與事實不符，或與常情有違，
    均難以採信。
  (6)被告另又辯稱：依卷附之寶藏寺93年11月6日至94年1月14日
    資產負債表（見原審卷二第114至118頁），寶藏寺之財產於
    附表所示之時間均無遭到挪用之情形，所以被告對於陳榮民
    挪用款項之情形均不知情，且被告就附表編號2至8所示犯行
    並未獲得任何利益，故被告與陳榮民並無共犯關係云云。惟
    觀諸上揭資產負債表，其上均未經會計師簽章，顯然未經會
    計師查核簽證，且證人蔡淑娟於原審審理時亦結證稱：上揭
    資產負債表僅係由寶藏寺記帳人員依照每日收支資料輸入電
    腦系統後列印而出等語（見原審卷二第137頁），顯然上揭
    資產負債表應僅係供寶藏寺管理委員會內部參考用之文書而
    已，並非經實際查核後之正式報表，上開資產負債表記載縱
    無挪用情事，亦難據為有利於被告之認定。又共同正犯在犯
    意聯絡範圍內之行為，應同負全部責任（最高法院91年臺上
    字第50號判例參照），是以本件縱乏證據認定被告就附表編
    號2至8所示犯行所實際分得之款項，惟被告與陳榮民就附表
    2至8所示犯行，均有犯意之聯絡及行為之分擔，已如前述，
    則被告自應與陳榮民同負全部責任，而不能因乏證據認定被
    告實際分得之款項，即認被告毋庸負責。是被告此部分所辯
    ，亦不足取。
  (7)被告雖又辯稱：其曾多次於理監事會議中質疑陳榮民有侵占
    寶藏寺之財物；及要求寶藏寺應於帳戶內追加印章，以防止
    不當挪用云云。惟查證人謝丁來、張坤燦、黃火燿、陳金連
    等人於本院前審審理中具結證稱：「寶藏寺第5屆委員聯席
    會議我們有去參加過，但沒有聽過被告張煥文要求銀行要增
    加其他委員之印章」等語（見本院前審卷一第179頁至第180
    頁）；證人陳燿琿於本院前審審理中結證稱：「我擔任寶藏
    寺第5屆常務委員，93年7月23日之委員會並沒有決議要追加
    印章。在我參加之會議中，我在場的時候從來沒有聽到被告
    張煥文要求再追加印章之事」等語（見本院前審卷一第174
    頁反面、第177頁）。且寶藏寺自93年7月間起至94年8月間
    止之理監事會議中，並無被告於會議中質疑陳榮民有侵占寶
    藏寺之財物及要求寶藏寺應於帳戶內追加印章，以防止不當
    挪用等紀錄，亦有本院前審調取之上開理監事會議錄音帶及
    其譯文附卷可稽，益見被告此部分所辯，不足憑採。
  (8)又元大商業銀行彰化分行（即復華商業銀行彰化分行之前身
    ）雖函覆稱：該分行有關寶藏寺之定期存款相關帳戶處理過
    程中無張煥文之名字出現等情。但查本件係被告與共犯陳榮
    民基於意圖為自己不法所有之概括犯意聯絡，利用陳榮民保
    管寶藏寺之印鑑章，及渠2人分別保管個人名義印鑑章之機
    會，蓋用於上開銀行之存摺存款取款憑條之存戶簽章欄處，
    再推由陳榮民填寫寶藏寺名義之取款相關資料後持向上開銀
    行提領款項，然後予以侵占入己，已如前述，被告並非存款
    之名義人，亦非親自向上開銀行提款之人，於上開提款過程
    中自無被告張煥文之名字出現，然並無解於其共犯罪責之成
    立，是元大商業銀行彰化分行之上開覆函並無法資為有利於
    被告之證明，附此敘明。
  (9)至證人李明洪於本院前審審理中結證稱：「我在寶藏寺擔任
    監察員職務，看帳是常監有找時，我們就去看。至一審卷一
    第77頁之寶藏寺帳戶式資產負債表，案發前我沒有看過，也
    看不懂。聯席會議我有時候有參加，有時候沒有參加，上開
    帳戶式資產負債表我看不懂，也不瞭解，裡面金額也沒核對
    過，我不清楚金額是否正確，都是常監在看在處理。我沒聽
    過會計蔡淑娟報告簿子、印章被陳榮民拿走之事，也忘記當
    天開會我有沒有參加」等語；證人陳啟忠於本院前審審理中
    結證稱：「我在寶藏寺擔任監察員職務，監察員沒有每個月
    查帳。我沒看過銀行的帳，沒去過銀行，銀行的定期單、存
    款簿、支票簿以前都沒看過，最近才有看過，會議時寫出的
    單有看過，但簿子正本都是常監在看，我們有人同意就好。
    寶藏寺的資產負債表是開會時拿出大概有瞄過，普通都是常
    監在看，我們沒有在看這個。寶藏寺的定期單、銀行簿子是
    會計在保管，但會計蔡淑娟有無在聯席會議報告簿子、印章
    被陳榮民拿走之事，我已忘記」等語；證人粘金財於本院前
    審審理中結證稱：「我擔任寶藏寺會計主任，算是義工不用
    參加聯席會議，只曾經列席過1、2次。寶藏寺第5屆委員聯
    席會議我沒有參加，至寶藏寺之定期單解約或是到期或提款
    要蓋幾個人的章，我都不清楚，因為我是做日帳的。又一審
    卷一第77頁到80頁之寶藏寺帳戶式資產負債表是會計師做的
    ，至有無經過監事審核過，我不了解，因為我們有請會計師
    ，所以基本上除了每天的帳外，我都沒在處理。偵查卷二第
    365頁之寶藏寺明細分類帳，並不是我做的，也不用我審核
    ，因為都是會計師在用。至我在調查站所說張煥文侵吞之金
    額，是根據調查站調出來之資料由調查站算的，應該是真實
    ，因為他們是用存進去、領出來，裡面一條一條來計算的。
    又寶藏寺之銀行存款報告書是會計師做的，有關於銀行支票
    簿、存摺還有大印被陳榮民拿走之事，蔡淑娟應該是跟常委
    報告，不是跟我報告」等語；證人洪章智於本院前審審理中
    結證稱：「我擔任台中銀行芬園分行行員，一審卷一第89頁
    之台中銀行入戶電匯匯款申請書代收入傳票是我承辦的，匯
    款人是陳榮民，是個人來辦理，但我不知是個人的錢還是寶
    藏寺的錢」等語；證人陳燿琿於本院前審審理中結證稱：「
    我擔任寶藏寺第5屆常務委員，93年7月23日之委員會並沒有
    決議要追加印章，在我參加之會議中從來沒有聽到張煥文要
    求再追加印章之事。至要去辦理一審卷一第47頁之彰化銀行
    業務往來申請書、印鑑卡暨顧客資料卡之事，我做常委都不
    知道。一審卷一第77頁到81頁之寶藏寺帳戶式資產負債表，
    我沒有印象有看過，上面記載之金額是否詳實，我不知道。
    我是互助組不管財物，財物是主委跟張煥文在管，領錢是由
    張煥文跟陳榮民蓋章。我不知寶藏寺所有之有價證券及大印
    何人在保管。銀行存款我們開會沒有看過，銀行存款報告只
    跟監察委員報告，不跟我們報告。我沒有印象會計蔡淑娟有
    告知陳榮民拿走存摺、支票簿及印章之事。管財物的是會計
    蔡淑娟、主任委員陳榮民、常務委員張煥文，銀行存提款、
    定存解約需要蓋寶藏寺公印、張煥文及陳榮民的章，公印剛
    開始是會計蔡淑娟保管，但她稱主委拿去，我們都不知道。
    領錢沒有定存單或銀行存摺，光蓋印不能領。至第九次會議
    張維澤提案定存要補蓋常委的印章，係因當時只有蓋寶藏寺
    的章跟陳榮民的章，要叫被告去加蓋印章，後來被告有去補
    蓋，但2天後一千萬元解約掉了」等語。證人張維澤於本院
    前審審理中結證稱：「我在寶藏寺擔任常務監事，93年7月
    23日委員開會時是常委要追加印章，常委決定要蓋章，蓋章
    的人要看帳。主委1顆、常委1顆、公印1顆，這樣而已，當
    時常委有2個，至於常委後來幾個人去蓋章，我不知道。我
    當時所以提案要求常委要追加印章，是因怕錢沒有多一點人
    蓋會被領走，越多人監督，越不會被領走。至一審卷一第47
    頁之彰化銀行業務往來申請書、印鑑卡暨顧客資料卡，常委
    只1個蓋章而已，還有1個沒有蓋章。至一審卷一第77頁之寶
    藏寺帳戶式資產負債表，是會計師做的，在開委員跟監察聯
    席會時拿給各委員看的，每個月要開會，他會影印發給各委
    員跟監察員看，該資產負債表上面的銀行支存、復華銀行的
    存款、定期單等這些錢，他有拿存款證明跟定期單的影印本
    ，在開會會拿給各委員看，我要跟他拿正本，他說寄在銀行
    保險箱裡面，都是用影印本給我們看。（問：這個紀錄跟銀
    行存款完全不同，為何會通過寶藏寺這個表？）因為我們是
    去那邊服務的，有些不知道，會計法也看不懂，只要下面的
    帳目有對就好。我們還有問會計師，會計師說沒問題。會計
    師是寶藏寺出錢請的，我說你們要負責看寶藏寺的錢，他說
    沒問題，就是信任會計師。（問：你說沒看到正本，是信任
    會計師。所以你就沒有去查？）有叫他拿出來，但是他跟我
    說放在銀行的保險箱裡面。我當時也不知道這是不實的。（
    問：這個表是如何做出來的？是你們先開會查帳完再叫會計
    師做，還是你們開聯席會後才做？）開聯席會時會計師或會
    計順便發給我們看的。（問：為何根據蔡淑娟說法，是你們
    先開幹事的聯席會議通過後，才由會計師輔導她做？）我們
    監察會依照組織章程是每年的3月到9月才查，要看帳是當時
    常務委員在蓋章的時候就要查的。至我不知道寶藏寺的銀行
    存款報告書是誰做的，但係會計師在開會時候才拿出來。（
    問：銀行存款報告書也跟實際存款不符，你們監察委員為何
    沒去查？）統計有合就好，裡面的帳目有的看不懂。（問：
    偵查卷二第365頁之寶藏寺明細分類帳，這帳目是記載93年8
    月11日由寶藏寺跟被告張煥文借二百萬，在90年1月12日才
    還張煥文二百萬，這些都有記載在簿子裡，但是跟事實完全
    不實。你當監察委員這部分有無去了解？）這些會計師跟主
    委都不拿給我們看，只拿每日的收支，所以我不知道這是不
    實的，只拿每日收支報告給我們，收支報告是每日，1個月1
    個月報就有差了。（問：根據蔡淑娟說94年5月的時候，銀
    行的存款簿、支票簿跟印章被陳榮民拿走，她有跟張煥文跟
    陳燿琿報告。張煥文說有跟你說，要求你去銀行查帳。你作
    何處理？）當時會計也沒跟我們監察會講，我到8月才知道
    才下去查，因為我們是3月到9月在查，我8月聽到就去查，
    才讓我查到。（問：為何李忠吉說之後就有跟你們監察委員
    報告，是你們不查？）沒有，李忠吉沒有跟我們講。張煥文
    也是到8月才說，至蔡淑娟在5月的聯席會議後有沒有說，我
    已忘記。（問：蔡淑娟說簿子被拿走，你是何時才知情？）
    8月20幾才知道，所以我才召集監察員去查帳。（問：為何
    沒去銀行阻止？）銀行我有用公文去，但是他們不讓我們擋
    。（問：根據記載9月還讓他領了八百五十萬，為何你們8月
    就知情卻沒有去處理？）8月29或30號時我有公文給彰化銀
    行跟台中商銀，他們都不接受。連公文都不收，說我監察會
    沒權利。我後來公文給委員會，叫委員會要去處理。（問：
    第五屆委員聯席會議時，被告或其他人有無要求銀行印鑑要
    增加其他委員的印章？）被告有沒有我不知道，但是我們監
    察會有要求委員會要加印章。（問：你說被告有沒有要求你
    不知道。你剛才有說你要求一定要3個委員去蓋章。事實上
    就少1個沒去蓋，你是如何處理？）沒去蓋我有報告委員會
    。後來委員會決議通過要再去加。（問：你剛剛提出這份臨
    時動議，上面說議決於復華銀行定存，建請補蓋常委印鑑章
    。這是什麼意思？）要補2個常委的印章。原來是主委、2個
    常委，復華銀行那個錢到期了要換定存，要補常委的印章。
    原來是主委跟張煥文蓋，但是陳燿琿有沒有蓋我不知道，要
    補蓋常委是要補蓋陳燿琿跟張煥文的章，至於主委是一定要
    的，所以要3個印章。（問：是否你說原本規定要1個主委的
    印章跟2個常委的印章。結果他們沒照規矩，只有蓋1個主委
    的印章跟1個常委的印章。另外1個常委沒蓋，所以你才提出
    建議說另外1個常委也要蓋？）對，另外1個常委就是陳燿琿
    」等語，又證人蔡淑娟於本院審理中證稱：其擔任寶藏寺記
    帳人員；寶藏寺的款項支出的流程通常是以廠商請款的收據
    為憑，之後做報表、傳票，然後請主任委員或是其他委員審
    核，審核通過才可以撥款；通常就是廠商給我們收據，他們
    （指主任委員或其他委員）去查證這個款項是否符合，應該
    是有開會還是什麼的，其有點忘記了，因為時間很久了；應
    付款項的取款憑條或是支票我們有製作傳票讓他們審核，然
    後再開票。就是之前的動作他們確認沒有問題，就可以開票
    ，附上傳票，讓他們再看過。用印的過程，委員會帶著印章
    來，通常是其通知委員前來；就是持章的委員；通常都在寶
    藏寺內用印；持章委員就是被告張煥文及陳榮民；其於94年
    5月間好像是開會的時候告知存摺遭陳榮民拿走；已經很久
    了，不記得了現場有何人；之後委員如何處理其不知道；之
    後有無在取回存摺正本其沒有印象，好像沒有；其之後沒有
    無看過存摺的影本等語（見本院本審卷第105、106頁）。況
    被告如於94年5月間即知存摺遭共犯陳榮民拿走，雖有所謂
    欲往銀行查帳遭拒之理，惟並無其他具體作為，且於94年5
    月後，共犯陳榮民仍得再為多次提領寶藏寺存款得手，經核
    渠等之上開證詞均無從證明被告有何積極作為避免寶藏寺款
    項遭共犯陳榮民得以順利擅自領取之情事，更無從證明被告
    確與共犯陳榮民並無犯意聯絡及行為分擔，上開證述均不足
    為有利被告之認定。
  (10)又被告辯以其長期擔任彰化縣芬園鄉老人會理事長，帳務正
    常，並無盜領寶藏之動機云云，復聲請本院函查彰化縣芬園
    鄉老人會結果，以被告擔任該會理事長時間為89年10月26日
    至96年11月12日止，擔任理事期間為96年11月13日至目前任
    職期間，並無經手財務資料，該會當時在彰化芬園鄉農會、
    台中銀行、彰化銀行開戶，帳戶印鑑章為該會公印及理事長
    私章，公印由常監蘇塗發管理，帳簿由會計管理，領款時會
    同提領，收入支出由出納經手，帳戶無不當用情形，有彰化
    縣芬園鄉老人會99年10月18日（99）彰縣芬老字第0990023
    號函1份在卷可參，然芬園鄉老人會帳目正常、被告並未盜
    領侵占該會款項等情，此與被告有無本案犯行無涉，未足證
    明被告即無侵占寶藏寺款項之事實，且觀諸上情，被告長期
    擔任芬園鄉老人會理事長，銀行帳戶之印章為該會大印及被
    告私章，各該印章分別保管，顯見被告就各該團體之帳戶提
    領使用非無經驗，衡情其就各該帳戶使用、用印過程自應小
    心謹慎。再者，證人蔡淑娟證稱用印時通常都在寶藏寺內用
    印，持章委員就是被告張煥文及陳榮民等情，以團體內互有
    職掌各其職者，用印時當以各自持印為之為常態，被告當無
    任意交由共犯陳榮民用印，而致共犯陳榮民藉機盜蓋自行提
    款之理。
  (二)復查寶藏寺已於92年12月23日向彰化縣政府辦理寺廟登記，
    有寺廟登記證影本1紙附卷可按，且寶藏寺確係彰化縣政府
    依監督寺廟條例管理監督之寺廟無誤，有彰化縣政府99年9
    月20日府民宗字第09900235714號函及所附彰化縣寺廟登記
    表、寶藏寺組織章程影本各1在卷可參（見本院本審卷第30
    至39頁）。是寶藏寺並非由政府機關管理、由公共地方團體
    管理、由私人建立並管理者而屬監督寺廟條例第3條明定不
    適用該例之寺廟，即寶藏寺即係監督寺廟條例所規範之寺廟
    。按寺廟應按其財產情形，興辦公益或慈善事業，監督寺廟
    條例第10條定有明文。又「本會為供奉天上聖母、觀音佛祖
    、地藏王菩薩、註生娘娘為主及玉皇上帝，而弘揚聖德振興
    社會，淳美風氣，協助政府安良度眾向善，興辦慈善事業謀
    求社會祥和樂利為宗旨」，彰化縣芬園鄉寶藏寺管理委員會
    組織章程第2條定有明文。是以寶藏寺之財產依監督寺廟條
    例第10條及該寺管理委員會組織章程第2條之規定，應用於
    興辦公益、慈善事業，則寶藏寺自係以舉辦公益為目的之社
    會團體。又按所謂侵占公益上所持有之物，必須其物因公益
    上原因而持有，從而侵占之，始得構成；所謂公益持有之物
    ，係指其持有之原因為公共利益者而言（最高法院46年臺上
    字第1164號判例、30年上字第2845號判例參照），又刑法第
    336條第2項規定之業務侵占罪，其所謂之「業務」係指職業
    上之事務，亦即吾人於社會上之地位所繼續經營之事務而言
    。而刑法第336條第1項規定之侵占因公益上所持有之物罪，
    則以行為人所侵占之物，乃因公益上之原因而持有為要件；
    亦即倘行為人持有之原因，為公共利益，而竟予以侵占，即
    該當侵占公益上持有物罪（最高法院96年台非字第346號判
    決）。固以寶藏寺之財產或有用於支付薪資、修繕房舍等特
    定維持該寺廟存續之特定支出，惟就寶藏寺之存款而言，尚
    未特定其支出用途，且寶藏寺既係以舉辦公益為目的之社會
    團體，本件被告與共犯陳榮民於附表所示時間分別係寶藏寺
    管理委員會之常務委員及主任委員，自屬辦理公益事務之人
    ，渠等基於上開身分而以附表所示之方式將寶藏寺所有之款
    項領出時，自屬因公益而持有上開款項，被告辯稱該款項並
    非公益款項，核無可採。
  (三)綜上所述，足證被告上開所辯顯係飾卸之詞，不足採信，是
    罪證明確，其犯行堪以認定，應予依法論科。
三、按被告行為後，94年2月2日修正公布之刑法，業於95年7月1
    日施行，新刑法第2條第1項之規定，係規範行為後法律變更
    所生新舊法律比較適用之準據法，於新刑法施行後，應適用
    新刑法第2條第1項之規定，為「從舊從輕」之比較。另於比
    較時應就罪刑有關之共犯、未遂犯、想像競合犯、牽連犯、
    連續犯、結合犯，以及累犯加重、自首減輕暨其他法定加減
    原因（如身分加減）與加減比例等一切情形，本於統一性及
    整體性原則，綜其全部罪刑之結果而為比較（最高法院95年
    5月23日刑事庭第8次會議決議參照）。惟新刑法條文雖經修
    正，但若僅屬單純之文字修飾，或將實務見解或法理明文化
    ，而不涉及刑罰之輕重、構成要件之變更，或其他有利、不
    利於行為人之情形者，即無庸依刑法第2條第1項之規定比較
    新、舊法，而應依一般法律適用原則，適用「裁判時法」處
    斷（最高法院95年11月7日第21次刑事庭會議決議意旨參照
    ）。是：
  (一)刑法第28條，該條原規定：「2人以上共同『實施』犯罪之
    行為者，皆為共同正犯。」，新法修正為：「2人以上共同
    『實行』犯罪之行為者，皆為共同正犯。」，將舊法之「實
    施」修正為「實行」。原「實施」之概念，包含陰謀、預備
    、著手及實行等階段之行為，修正後僅共同實行犯罪行為始
    成立共同正犯。揆諸本條之修正理由係為釐清陰謀共同正犯
    、預備共同正犯、共謀共同正犯是否合乎本條規定之正犯要
    件，亦即修正後之共同正犯，限縮在「實行」概念下之共同
    參與行為，始成立共同正犯而已。就本案被告所涉之上揭犯
    行而言，被告係成立公益侵占罪之共同正犯，無論修正前後
    之法律規定，對於被告之刑度及處罰並無有利或不利之情形
    ，非屬刑法第2條第1項所指「法律有變更」，即無該條比較
    適用問題，應依一般法律適用原則，適用裁判時法，即應依
    修正後之刑法第28條之規定論以共同正犯。
  (二)刑法第56條連續犯之規定於上開時間經公布刪除，刪除連續
    犯後須依數罪併罰之規定處罰，經比較後並非較有利於被告
    ，依刑法第2條第1項前段之規定，此部分自應適用行為時即
    修正前刑法第56條之規定論以連續犯。
  (三)刑法第33條第5款業經修正公布，修正後刑法第33條第5款規
    定「罰金：新臺幣1千元以上，以百元計算之」，與修正前
    刑法第33條第5款規定「罰金：（銀元）1元以上」不同。比
    較新舊法結果，以修正前即行為時法較有利於被告，故依刑
    法第2條第1項前段規定，本案被告所犯刑法第336條第1項之
    公益侵占罪法定刑併科罰金部分，自應適用行為時之法律即
    修正前刑法第33條第5款規定決定其罰金部分之法定刑。
  (四)又刑法第336條第1項之公益侵占罪，其法定刑為1年以上、7
    年以下有期徒刑，得併科5千元以下罰金，而有併科罰金刑
    之規定。修正後刑法施行法增訂第1條之1規定：「中華民國
    九十四年一月七日刑法修正施行後，刑法分則編所定罰金之
    貨幣單位為新臺幣。九十四年一月七日刑法修正時，刑法分
    則編未修正之條文定有罰金者，自九十四年一月七日刑法修
    正施行後，就其所定數額提高為三十倍。但七十二年六月二
    十六日至九十四年一月七日新增或修正之條文，就其所定數
    額提高為三倍」，與罰金罰鍰提高標準條例第1條，因所規
    定之罰金最高額度相同，並無輕重之分，故非刑罰法令之變
    更，無刑法第2條第1項比較新舊法之適用，應逕適用裁判時
    之刑法施行法第1條之1（最高法院95年度第21次刑事庭會議
    決議參照）。
    綜上所述，依整體比較之結果，以舊法對於被告較為有利，
    爰修正後刑法第2條第1項前段之規定，適用行為時即修正
    前刑法之相關規定予以處斷。至於共同正犯部分，無庸為新
    、舊法之比較，而應逕行適用裁判時即修正後刑法第28條之
    規定。
四、核被告所為，係犯刑法第336條第1項之公益侵占罪。公訴人
    雖認被告係犯刑法第342條之背信罪，惟按「刑法上之背信
    罪，為一般的違背任務之犯罪，如果其違背任務係圖為自己
    不法之所有，已達於竊盜或侵占之程度，縱另有以舊抵新之
    彌縫行為、仍應從竊盜或侵占罪處斷，不能援用背信之法條
    相繩」（最高法院51年臺上字第58號判例參照），本件被告
    違背任務係圖為自己不法之所有，而挪用侵占寶藏寺之上開
    款項，依前揭判例所示，被告之犯罪態樣應為侵占，且因被
    告係侵占因公益而持有之財物，故應構成公益侵占罪，公訴
    人起訴法條尚有未洽，惟因刑法上之背信罪與公益侵占罪，
    同屬破壞信賴關係而侵害財產之犯罪類型，而第342條之背
    信罪，乃一般性違背任務之犯罪，同法第336條第1項之公益
    侵占罪，則為特殊之背信行為，故公益侵占罪之概念，隱含
    在背信罪之觀念之內，二者之基本社會事實同一，是起訴法
    條應予變更。另被告事後雖已返還寶藏寺200萬元，惟按「
    侵占罪係即成犯，凡對自己持有之他人所有物，有變易持有
    為所有之意思時，即應構成犯罪，縱事後將侵占之物設法歸
    還，亦無解於罪名之成立」（最高法院43年臺上字第675號
    判例參照），是以就此200萬元部分，縱被告事後已經返還
    ，仍無解於其罪名之成立，附此敘明。再被告與共犯陳榮民
    等2人間，就上開犯行，具有犯意之聯絡及行為之分擔，均
    為共同正犯。至被告先後8次公益侵占犯行，犯罪構成要件
    相同，顯係基於概括犯意反覆為之，為連續犯，應依修正前
    刑法第56條之規定論以一罪，並加重其刑。又附表編號1之
    犯行，未據檢察官起訴，惟此部分事實與附表編號2至8已起
    訴部分之事實，有刑法修正前之連續犯裁判上一罪關係，本
    院自得併予審究。
五、原審判決原審以被告犯行明確，予以論罪科刑，固非無見。
    惟查：(一)原審判決既引用寶藏寺管理委員會組織章程第2條
    之規定，然未於審判期日對之加以調查並提示予被告及其選
    任辯護人或告以要旨，自有調查未盡之違誤。(二)又起訴事實
    之範圍，原則上以檢察官起訴書所記載之事實為準。本件檢
    察官起訴書並未記載附表編號1所示被告與共犯陳榮民於93
    年7月23日，自寶藏寺設於台中商業銀行芬園分行第0000000
    00000號帳戶內提領500萬元，而將其中3百萬元侵占入己之
    事實，原判決就上開事實一併加以審判，但並未說明其何以
    得就起訴書所未記載之事實一併加以審判之理由，亦嫌理由
    不備。(三)又刑法第336條第1項之公益侵占罪，其法定刑為1
    年以上、7年以下有期徒刑，得併科5千元以下罰金，而有併
    科罰金刑之規定。修正後刑法施行法增訂第1條之1規定：「
    中華民國九十四年一月七日刑法修正施行後，刑法分則編所
    定罰金之貨幣單位為新臺幣。九十四年一月七日刑法修正時
    ，刑法分則編未修正之條文定有罰金者，自九十四年一月七
    日刑法修正施行後，就其所定數額提高為三十倍。但七十二
    年六月二十六日至九十四年一月七日新增或修正之條文，就
    其所定數額提高為三倍」，與罰金罰鍰提高標準條例第1條
    ，因所規定之罰金最高額度相同，並無輕重之分，故非刑罰
    法令之變更，無刑法第2條第1項比較新舊法之適用，應逕適
    用裁判時之刑法施行法第1條之1（最高法院95年度第21次刑
    事庭會議決議參照），原審判決仍引用罰金罰鍰提高標準條
    例第1條前段之規定，亦有未合。被告提起上訴，以前揭各
    詞置辯，否認犯罪，固無理由，已如前述，但原判決既有前
    揭可議之處，即無可維持，自應由本院將原判決撤銷改判。
    審酌被告為寶藏寺管理委員會之常務委員，明知寶藏寺之上
    開款項均由信徒所捐獻，而應用於公益、慈善事業，竟與該
    寺之主任委員陳榮民共同將之侵占入己，且侵占之公益款項
    高達2,950萬元，事發後返還寶藏寺200萬元，造成信徒愛心
    怯步，危害社會公益非輕，犯後未見任何悔意等一切情狀，
    量處如主文第2項所示之刑。
據上論斷，應依刑事訴訟法第369條第1項前段、第364條、第299
條第1項、第300條，刑法第2條第1項、第28條、第336條第1項、
修正前刑法第56條、刑法施行法第1條之1，判決如主文。
本案經檢察官張慧瓊到庭執行職務。
中    華    民    國   100    年    2     月    15    日
          刑事第十庭      審判長法  官  江  錫  麟
                                法  官  周  瑞  芬
                                法  官  陳      葳
以上正本證明與原本無異。
如不服本判決應於收受送達後10日內向本院提出上訴書狀，其未
敘述上訴之理由者，並得於提起上訴後10日內向本院補提理由書
（均須按他造當事人之人數附繕本）「切勿逕送上級法院」。
                                書記官  王  朔  姿
中    華    民    國   100    年    2     月    15    日
附錄法條：
刑法第336條第1項：
對於公務上或因公益所持有之物，犯前條第一項之罪者，處1年
以上7年以下有期徒刑，得併科5000元以下罰金。
附表：
┌──┬────┬──────┬────┬───────────────┐
│編號│時    間│ 寶藏寺帳戶 │侵占金額│  犯罪方法                    │
├──┼────┼──────┼────┼───────────────┤
│1   │93年7月 │臺中商業銀行│300萬元 │由陳榮民先於93年7月22日將寶藏 │
│    │23日    │芬園分行帳號│        │寺之合作金庫銀行定期存款存單共│
│    │        │000000000000│        │32 張（每筆金額均為40萬元）解 │
│    │        │號帳戶      │        │約，存入寶藏寺於合作金庫銀行之│
│    │        │            │        │帳號0000000000000號帳戶內，再 │
│    │        │            │        │由陳榮民將該帳戶內之所有款項共│
│    │        │            │        │1,291萬8,283元匯至左列帳戶內，│
│    │        │            │        │翌日下午2時55分許陳榮民、張煥 │
│    │        │            │        │文2人即推由陳榮民至左列銀行分 │
│    │        │            │        │行，並自左列帳戶內提領500萬元 │
│    │        │            │        │，之後渠2人即將其中300萬元加以│
│    │        │            │        │侵占，並匯至張煥文於合作金庫銀│
│    │        │            │        │行烏日分行之帳號00000000000號 │
│    │        │            │        │帳戶內，至其餘200萬元則流向不 │
│    │        │            │        │明（惟尚無證據證明已遭侵占，檢│
│    │        │            │        │察官亦未就此部分起訴）        │
├──┼────┼──────┼────┼───────────────┤
│2   │93年9月1│臺中商業銀行│200萬元 │由陳榮民、張煥文分別將渠等所保│
│    │日      │芬園分行帳號│        │管之寶藏寺印鑑章、個人名義印鑑│
│    │        │000000000000│        │章，蓋用於左列銀行之存摺存款取│
│    │        │號帳戶      │        │款憑條之存戶簽章欄處，再推由陳│
│    │        │            │        │榮民填寫取款相關資料，持向左列│
│    │        │            │        │銀行分行自左列帳戶內提領左列款│
│    │        │            │        │項後加以侵占，之後復將該筆款項│
│    │        │            │        │轉帳至陳榮民之子陳奕廷於臺中商│
│    │        │            │        │業銀行芬園分行之帳號0000000000│
│    │        │            │        │25號帳戶內                    │
├──┼────┼──────┼────┼───────────────┤
│3   │93年9月 │臺中商業銀行│100萬元 │由陳榮民、張煥文分別將渠等所保│
│    │17日    │芬園分行帳號│        │管之寶藏寺印鑑章、個人名義印鑑│
│    │        │000000000000│        │章，蓋用於左列銀行之存摺存款取│
│    │        │號帳戶      │        │款憑條之存戶簽章欄處，再推由陳│
│    │        │            │        │榮民填寫取款相關資料，持向左列│
│    │        │            │        │銀行分行自左列帳戶內提領左列款│
│    │        │            │        │項後加以侵占                  │
├──┼────┼──────┼────┼───────────────┤
│4   │94年5月 │臺中商業銀行│200萬元 │由陳榮民、張煥文分別將渠等所保│
│    │17日    │芬園分行帳號│        │管之寶藏寺印鑑章、個人名義印鑑│
│    │        │000000000000│        │章，蓋用於左列銀行之存摺存款取│
│    │        │號帳戶      │        │款憑條之存戶簽章欄處，再推由陳│
│    │        │            │        │榮民填寫取款相關資料，持向左列│
│    │        │            │        │銀行分行自左列帳戶內提領左列款│
│    │        │            │        │項後加以侵占，之後復將該筆款項│
│    │        │            │        │轉帳至陳榮民之子陳奕廷於彰化商│
│    │        │            │        │業銀行芬園分行帳號000000000000│
│    │        │            │        │00號帳戶內                    │
├──┼────┼──────┼────┼───────────────┤
│5   │94年5月 │臺中商業銀行│300萬元 │由陳榮民、張煥文分別將渠等所保│
│    │26日    │芬園分行帳號│        │管之寶藏寺印鑑章、個人名義印鑑│
│    │        │000000000000│        │章，蓋用於左列銀行之存摺存款取│
│    │        │號帳戶      │        │款憑條之存戶簽章欄處，再推由陳│
│    │        │            │        │榮民填寫取款相關資料，持向左列│
│    │        │            │        │銀行分行自左列帳戶內提領左列款│
│    │        │            │        │項後加以侵占，之後復將該筆款項│
│    │        │            │        │轉帳至陳榮民之子陳奕廷於彰化商│
│    │        │            │        │業銀行芬園分行帳號000000000000│
│    │        │            │        │00號帳戶內                    │
├──┼────┼──────┼────┼───────────────┤
│6   │94年6月 │彰化商業銀行│500萬元 │由陳榮民、張煥文分別將渠等所保│
│    │6日     │芬園分行帳號│        │管之寶藏寺印鑑章、個人名義印鑑│
│    │        │000000000000│        │章，蓋用於左列銀行之存摺存款取│
│    │        │10號帳戶    │        │款憑條之存戶簽章欄處，再推由陳│
│    │        │            │        │榮民填寫取款相關資料，持向左列│
│    │        │            │        │銀行分行自左列帳戶內提領左列款│
│    │        │            │        │項後加以侵占，之後復將該筆款項│
│    │        │            │        │轉存至陳榮民之子陳奕廷於彰化商│
│    │        │            │        │業銀行芬園分行帳號000000000000│
│    │        │            │        │00號帳戶內                    │
├──┼────┼──────┼────┼───────────────┤
│7   │94年6月 │彰化商業銀行│500萬元 │由陳榮民、張煥文分別將渠等所保│
│    │9日     │芬園分行帳號│        │管之寶藏寺印鑑章、個人名義印鑑│
│    │        │000000000000│        │章，蓋用於左列銀行之存摺存款取│
│    │        │10號帳戶    │        │款憑條之存戶簽章欄處，再推由陳│
│    │        │            │        │榮民填寫取款相關資料，持向左列│
│    │        │            │        │銀行分行自左列帳戶內提領左列款│
│    │        │            │        │項後加以侵占，之後復將該筆款項│
│    │        │            │        │轉存至陳榮民之子陳奕廷於彰化商│
│    │        │            │        │業銀行芬園分行帳號000000000000│
│    │        │            │        │00號帳戶內                    │
├──┼────┼──────┼────┼───────────────┤
│8   │94年9月 │彰化商業銀行│850萬元 │先由陳榮民於左列銀行分行所印製│
│    │2日     │芬園分行帳號│        │之CI0000000號支票上，填寫發票 │
│    │        │000000000000│        │日為94年9月2日、面額為850萬元 │
│    │        │號甲存帳戶  │        │等資料後，再由陳榮民、張煥文分│
│    │        │            │        │別將渠等所保管之寶藏寺印鑑章、│
│    │        │            │        │個人名義印鑑章，蓋用於該支票之│
│    │        │            │        │發票人簽章欄處，之後陳榮民再於│
│    │        │            │        │左列時間持向左列銀行分行提示請│
│    │        │            │        │求付款，嗣該銀行分行見該日寶藏│
│    │        │            │        │寺左列帳戶內之存款足敷支付上開│
│    │        │            │        │款項，即於該日付款後，渠等隨即│
│    │        │            │        │侵占上開款項，並由陳榮民將該筆│
│    │        │            │        │款項轉帳至陳榮民之子陳奕廷於彰│
│    │        │            │        │化商業銀行芬園分行帳號00000000│
│    │        │            │        │162500號帳戶內                │
└──┴────┴──────┴────┴───────────────┘